臺灣高雄地方法院刑事裁定　　　　　　　96年度聲字第1197號
聲　請　人　甲○○
即　被　告
上列聲請人因殺人未遂等案件（96年度訴字第1204號），不服本
院受命法官於中華民國96年3 月23日所為關於羈押之處分，聲請
撤銷羈押，本院裁定如下：
    主  文
聲請駁回。
    理  由
一、本件聲請意旨略以：檢察官並未敘明聲請人即被告甲○○有
    如何企圖湮滅、偽造、變造證據或勾串共犯或證人之虞。更
    何況，自聲請人於96年1 月25日被法院裁定羈押禁見起，至
    96年3 月20日被檢察官提起公訴止，檢察官僅秘密傳訊一般
    證人及秘密證人，聲請人根本不知證人為何及所證為何？其
    如何湮滅、偽造、變造證據或勾串共犯、證人；再者，自起
    訴書所載犯罪事實欄及證據並所犯法條欄之記載，亦僅記載
    聲請人係犯刑法第271 條第2 項殺人未遂罪，並非最輕本刑
    5 年以上有期徒刑之罪。且依檢察官起訴書之記載，本件本
    質上僅係互毆傷害他人身體之狀態，聲請人並無殺人之動機
    、目的與手段等事實及證據，檢察官卻附合告訴人誇大其詞
    之主張，而以殺人未遂處理，顯有可議，爰依法提起聲請撤
    銷或變更處分等語。
二、按被告經法官訊問後，認為犯罪嫌疑重大，而有事實足認為
    有湮滅、偽造、變造證據或勾串共犯或證人之虞者，非予羈
    押，顯難進行追訴、審判或執行者，得羈押之；又按羈押被
    告之審酌，並非在行被告係有罪、無罪之認定，而係以被告
    所犯罪嫌是否重大，審酌有無羈押原因及必要性，資為是否
    羈押之依據。因之羈押所稱犯罪嫌疑重大，有無羈押原因及
    必要性乃以「自由證明」為已足，自與有罪判決須達毫無合
    理懷疑「嚴格證明」之有罪確信心證有所不同。故刑事被告
    經訊問後，於必要時得羈押之，所謂必要與否，自應按照訴
    訟進行程度，及其他一切情事，由法院斟酌認定，且羈押之
    目的，主要在於使追訴、審判得以順利進行，被告有無羈押
    之必要，法院自得就具體個案情節予以斟酌決定，如就客觀
    情事觀察，法院羈押裁定之目的與手段間衡量；再以對於審
    判長、受命法官、受託法官或檢察官所為下列處分有不服者
    ，受處分人得聲請所屬法院撤銷或變更之：一關於羈押、具
    保、責付、限制住居、搜索、扣押或扣押物發還、因鑑定將
    被告送入醫院或其他處所之處分及第105 條第3 項第4 項所
    為之禁止或扣押之處分。為刑事訴訟法第416 條第1 項第1
    款所明定；依本編規定得提起抗告，而誤為撤銷或變更之聲
    請者，視為已提抗告；其得為撤銷或變更之聲請而誤為抗告
    者，視為已有聲請。刑事訴訟法第418 條亦定有明文。
三、經查：
    (一)本件被告甲○○經檢察官提起公訴後，繫屬於本院以96年
    度訴字第1204號案件審理中，該案受命法官於訊問被告後，
    認被告涉犯刑法第271 條第2 項、第1 項殺人未遂罪及同法
    第293 條第1 項遺棄罪，嫌疑重大，且有欲湮滅、偽造、變
    造證據或勾串共犯或證人之虞之情形，而有羈押之必要，依
    法裁定羈押，並禁止接見通信在案。是前開羈押裁定應屬受
    命法官關於羈押所為之處分，被告即受處分人如有不服，應
    依刑事訴訟法第416 條第1 項第1 款，聲請法院撤銷或變更
    之，其誤為抗告，依同法第418 條之規定，應視為聲請法院
    撤銷或變更處分，先予敘明。
    (二)被告前與蕭偉皓、戴嘉興互毆結怨，遂與共犯儲有成、林
    宏鍵2 人基於殺人之犯意聯絡，於95年9 月7 日21時由共犯
    儲有成以和談為由，要求不知情之劉廣文、金玉璽誘騙蕭偉
    皓、戴嘉興至林宏鍵經營、位於高雄市○○區○○路398 之
    22號「茶居泡沫紅茶坊」，被告、儲有成及林宏鍵3 人即共
    同以拳頭及持棍棒毆打蕭偉皓、戴嘉興頭部及身體，致蕭偉
    皓受有頭部外傷、頭皮撕裂傷、右腿脛骨骨折等傷害，戴嘉
    興則受有頭部外傷、左腿臏股骨折、右手橈骨骨折、頭皮撕
    裂傷、臉部撕裂傷等傷害後，吩咐其他不詳在場者將2 人以
    機車載離現場後棄置於高雄市楠梓區興中橋上，幸經路人報
    警送醫急救後，蕭偉皓、戴嘉興始脫險倖免於死等情，經本
    院96年度訴字第1204號案件受命法官於訊問被告時，被告矢
    口否認有何前開殺人未遂及遺棄之犯行，然依檢察官所提出
    之相關事證，被告所為前開殺人未遂及遺棄等情，有秘密證
    人A2、A3、A4、A5、劉廣文、金玉璽、王翊、曾冠榮、詹智
    淵、陳昶臣、机偉銘、李毓銘證述在卷可稽外，並有高醫診
    斷證明書及回函、國軍左營總醫院回函、高雄市政府消防局
    回函、A4指認犯罪嫌疑人紀錄表、高雄市○○區○○路398
    之22號「茶居泡沫紅茶坊」照片3 張、被害人遭棄置興中橋
    照片6 張、被告通聯調閱查詢單等件附卷可佐，已足認被告
    涉犯殺人未遂及遺棄等罪罪嫌重大，惟被告於移審羈押庭中
    僅承認傷害犯行，辯稱其主觀上並無殺人犯意，且遺棄犯行
    部分其並不知情。另供稱當日參與打架之人為共犯林宏鍵、
    李毓銘、机偉銘等人，並未供出共犯儲有成，核與共犯儲有
    成於本院準備程序中之供述不符。參以共犯林宏鍵、儲有成
    亦均否認殺人犯行，為免被告間相互勾串、迴護，受命法官
    認定被告有勾串供犯之虞，予以羈押，尚屬有據。
    (三)又是否該當刑事訴訟法第101 條第1 項第3 款規定「所犯
    為死刑、無期徒刑或最輕本刑為5 年以上有期徒刑之罪」之
    羈押原因，係以檢察官之起訴法條為斷；而殺人者，處死刑
    、無期徒刑或10年以上有期徒刑，刑法第271 條第1 項定有
    明文，縱本件被告之殺人犯行尚屬未遂，亦僅由承審法官本
    於職權決定要否依未遂犯之規定減輕其刑，並不因其殺人犯
    行尚屬未遂，即有礙刑事訴訟法第101 條第1 項第3 款羈押
    原因之構成。至本件被告所涉犯罪事實本質上係殺人未遂或
    係傷害，應由承審法官作實質上之認定，本院自毋庸就被告
    上開部分之主張是否有理由予以審酌，附此敘明。
    (四)綜上，被告所執前述聲請意旨指摘原羈押處分不當，聲請
    撤銷或變原羈押處分（誤為提起抗告），為無理由，應予駁
    回。
三、據上論斷，應依刑事訴訟法第416 條第4 項、第412 條，裁
    定如主文。
中　　華　　民　　國　　96　　年　　5 　　月　　3　　日
                  刑事第六庭  審判長法  官   曾逸誠
                                    法  官   李  蓓
                                    法  官   王  琁
上正本證明與原本無異
不得抗告。
中　　華　　民　　國　　96　　年　　5 　　月　　3　　日
                                    書記官   黃國忠
